臺灣臺中地方法院民事判決　九十二年度訴字第二八一四號
　　原　　　告　士盟航空貨運代理股份有限公司
　　法定代理人　乙○○
　　訴訟代理人　甲○○
　　被　　　告　非晶液態金屬科技有限公司
　　　　　　　　　　　　　　設台北市○○○路○段一一八之二號三樓
　　法定代理人　丙○○　　　住.
右當事人間請求給付運費事件，本院於民國九十三年四月九日言詞辯論終結，判決如
左：
    主      文
被告應給付原告新台幣捌拾陸萬肆仟壹佰伍拾肆元，及自民國九十二年八月二十七日
起至清償日止，按年息百分之五計算之利息。
訴訟費用由被告負擔。
    事    實
甲、原告方面：
一、聲明：如主文所示。
二、陳述：
  (一)原告於民國（下同）九十二年五月二日受被告委託代為寄送貨物一批，產品為鐵
    製品，共十三個棧板，分別自台中縣大甲鄉、太平市及大里市，安排提貨、報關
    及空運，約定一公斤運費為新台幣（下同）八十八元並約定貨到後由被告之美國
    買主付款，業於同年月四日送抵目的地美國亞特蘭大市（ATLANTA, U.S.A），惟
    因被告之美國買主拒不付款，遂向被告請求給付如附表所示合計八十六萬四千一
    百五十四元之運費。
  (二)按不論何種運送方式，到付之條件無法成立，一律會向託運人收取，因運輸業者
    接收委託承運時，一般均無法先與國外之受貨人取得支付運費之承諾，且託運人
    與受貨人間之交易條件，運輸業者無從瞭解亦無法介入。另按國際空運運輸計算
    運費之單位是公斤，因航空公司運作上之需要並不以託運人提供之重量計算，定
    再經機場過磅及測量材積，且以毛重計算，而非以淨重計算。此外，國際運輸中
    ，關於重量爭議問題，並非一味以機場過磅重量為主，但須有受貨人方之機場過
    磅後所提供證明，再向航空公司提出正式之重量修改，而非以猜測或自行評估之
    方式，直接否定運送方機場所過磅之重量。
  (三)由是可知，被告主張貨物之重量為八七八０公斤，在未提出相關證明前，實難採
    信，且因被告之美國買主不願給付運費，即應由被告付款。另原告將貨物之重量
    由九一五二公斤改為九０五二公斤係自願承擔損失。
三、證據：提出航空貨運提單二份、通知提貨資料乙份、出貨物品、品名資料及包裝
    明細表各乙份、對帳單乙份、提單收貨人聲明放棄貨物傳真函乙份、更名收貨人
    傳真乙份、中華民國航空貨運承攬業運貨契約條款正本乙份、第三人永儲公司出
    口貨物進倉資料查詢表一份為證。
乙、被告方面：被告未於言詞辯論期日到場，提其以前到場所為聲明及陳述略謂：
一、聲明：原告之訴駁回。
二、陳述：按定位加工到定位尺寸後之重量為一定數，乘以數量即為其總重量，再加
    上一個定量之木箱，且不需全數過磅，只需一個過磅即可，乘以銷售數量後加上
    木箱重量，總重量即算出。查原告為航空貨運服務業，竟於系爭貨物「灌水」即
    額外增加重量以圖私利，此觀原告於九十二年五月三日十二點三分傳真予被告
     UT-X285428之提單重量為九一五二公斤，惟遭被告之美國買主（TecSol
    Manufacturing, INC.）發現，其重量為八七八０公斤，共「灌水」二百七十二
    公斤，而拒絕收受貨物及給付運費，並以同年五月七日十二點十一分傳真一份拒
    收文件予原告之美國同業即美國連線合作空運公司（Kamino Iternational
    TransPort,INC.），嗣原告於九十二年五月九日二十一點十五分傳真予被告之提
    單重量已改正為九０五二公斤，短少一百公斤，每公斤八十八元，總計八千八百
    元，顯見原告自認「灌水」之行為。此外，被告亦否認當被告之美國買主不付款
    時，即應由被告付款。
三、證據：提出士盟公司於九十二年五月三日十二點三分傳真函乙份、TecSol
    Manufacturing, INC.於九十二年五月七日十二點十一分傳真函及其中文譯文正
    本各乙份、士盟公司於九十二年五月九日二十一點十五分傳真函乙份、INVOICE
    及PACKING/WEIGHT LIST傳真函各乙份（均為影本）為證。
    理      由
甲、程序事項
    本件被告未於言詞辯論期日到場，核無民事訴訟法第三百八十六條所列各款情形
    ，應依原告之聲請，由其一造辯論而為判決。
乙、實體事項
一、本件原告起訴主張：原告於民國（下同）九十二年五月二日受被告委託代為寄送
    貨物一批，產品為鐵製品，共十三個棧板，分別自台中縣大甲鄉、太平市及大里
    市，安排提貨、報關及空運，約定一公斤運費為新台幣（下同）八十八元並約定
    貨到後由被告之美國買主付款，業於同年月四日送抵目的地美國亞特蘭大市，惟
    因被告之美國買主拒不付款，爰依運送契約之法律關係請求被告給付如附表所示
    之運費等語。
二、被告則以：原告為航空貨運服務業，竟於系爭貨物「灌水」即額外增加重量以圖
    私利，此觀原告於九十二年五月三日十二點三分傳真予被告UT-X285428之提單重
    量為九一五二公斤，惟遭被告之美國買主（TecSol Manufacturing, INC.）發現
    ，其重量為八七八０公斤，共「灌水」二百七十二公斤，而拒絕收受貨物及給付
    運費，並以同年五月七日十二點十一分傳真一份拒收文件予原告之美國同業即美
    國連線合作空運公司（Kamino Iternational TransPort,INC.），嗣原告於九十
    二年五月九日二十一點十五分傳真予被告之提單重量已改正為九０五二公斤，短
    少一百公斤，每公斤八十八元，總計八千八百元，顯見原告自認「灌水」之行為
    ，則原告於運送貨物之重量上灌水，遭被告之買主拒收致造成被告之損害。另被
    告亦否認當被告之美國買主不付款時，即應由被告付款，是原告要求被告給付貨
    款實無理由等語資為抗辯。
三、本件原告主張被告委任原告運送十三個棧板的貨物，該貨物已於民國九十二年五
    月四日運抵目的地（美國亞特蘭大），當初約定運費一公斤新臺幣八十八元，到
    貨後由美國的買主付款，至今被告尚未給付運費等情，為被告所不爭執，且有原
    告提出之航空貨運提單二份、通知提貨資料乙份、出貨物品、品名資料及包裝明
    細表各乙份、對帳單乙份為證，自堪信為真實。
四、本件被告抗辯原告運送的貨物重量有「灌水」問題，導致美國方面的買主拒絕收
    貨，而遭致被告的損失，其得拒付運費以及否認有美國的買主不付款，即應由被
    告付款之約定，是本件兩造之爭執要旨在於：(一)原告運送的貨物在重量上是否存
    有「灌水」問題，而導致美國方面的買主拒絕收貨，遭致被告的損失，而使被告
    取得拒付運費之事由？(二)依兩造之運送契約，當受貨方未依限給付時，託運人即
    被告是否有付款之義務？茲分述如下：
五、經查：
    (一)被告主張原告為航空貨運服務業，竟於系爭貨物「灌水」即額外增加重量以圖
      私利，此觀原告於九十二年五月三日十二點三分傳真予被告 UT-X285428 之提
      單重量為九一五二公斤，惟遭被告之美國買主（TecSol Manufacturing, INC.
      ）發現，其重量為八七八０公斤，共「灌水」二百七十二公斤，而拒絕收受貨
      物及給付運費云云，惟此為原告所否認，原告就此並稱按國際空運運輸計算運
      費之單位是公斤，因航空公司運作上之需要並不以託運人提供之重量計算，定
      再經機場過磅及測量材積，且以毛重計算，而非以淨重計算，此外，國際運輸
      中，關於重量爭議問題，並非一味以機場過磅重量為主，須有受貨人方之機場
      過磅後所提供證明，再向航空公司提出正式之重量修改，而非以猜測或自行評
      估之方式，直接否定運送方機場所過磅之重量等語，而有關本件貨物之秤重依
      據，原告並提出第三人永儲公司出口貨物進倉資料查詢表一份以為證明，本院
      觀之被告對於其主張原告在運送貨物之重量上有灌水之問題云云，然其並未提
      出客觀公正之正確秤重以為憑據，則其空言指摘原告在運送貨物之重量上有灌
      水之問題，自難遽以採信。再者，被告僅泛稱原告遭被告之美國買主發現其重
      量有「灌水」之問題，因而拒絕收受貨物及給付運費云云，按「運費及其他費
      用之數額有爭執時，受貨人得將有爭執之數額提存，請求運送物之交付。」民
      法第六百四十七條第二項定有明文，則被告之美國買主縱使對於運費有爭執，
      亦不得僅以運費之爭執，即拒絕接受貨物，且從被告所提出之美國買主表明不
      接受貨物之單據中，亦未能看出被告之美國買主究因何種原因拒絕接受貨物，
      則被告將遭美國買主拒絕接受貨物之責任，歸究於原告運送重量之計算，又未
      能舉證加以證明，自無足為信。此外，本件原告在被告表明不接受原先之秤重
      後，已於九十二年五月十三日自行將貨物重量修正為九○五二公斤，並將記載
      有如附表所示項目及金額之對帳單交予被告確認，被告確已對原告所出具之對
      帳單加以簽認，此有原告提出之對帳單一份在卷可憑（見本院卷第九頁），此
      亦為被告所不爭執，則依上揭說明，原告依該份經被告簽認之對帳單據以請求
      本件運費，自屬有據。
    (二)被告雖另抗辯依兩造之運送契約，並無當被告之美國買主不付款時，即應由被
      告付款之依據云云，惟查本件運送契約，係約定貨到後由受貨人付款，並由原
      告簽立提單交予託運人即被告收執，此為兩造所不爭執，則按運送契約乃存在
      於託運人與運送人之間，當到付之條件無法成立，即受貨人拒絕受貨付款時，
      自應由託運人支付運費；且本件原告所開立之提單背面所載之中華民國航空貨
      運承攬業運貨契約條款第十二條（Ａ）明定「貨物以依指示向受貨人收取運費
      或其他費用被受領或處理時，若受貨人或其他人未依限給付時，託運人應負責
      支付。」，則依該條款，託運人即被告在受貨人拒絕受貨付款時，自負有支付
      運費之義務，被告之上開抗辯顯不足採。
六、綜上所述，本件被告之抗辯均不足採，原告依運送契約之法律關係請求被告應給
    付原告新台幣捌拾陸萬肆仟壹佰伍拾肆元，及自支付命令繕本送達之翌日即民國
    九十二年八月二十七日起至清償日止，按年息百分之五計算之利息，為有理由，
    應予准許。
七、本件判決之基礎已臻明確，兩造其餘攻擊防禦方法及舉證，核與判決無影響，爰
    不另一一論述，併此敘明。
八、結論：本件原告之訴為有理由，依民事訴訟法第三百八十五條第一項前段、第七
    十八條，判決如主文。
中　　　華　　　民　　　國　　九十三　　年　　　四　　　月　二十三　　　日
                                  臺灣臺中地方法院民事第三庭
~B審判長法　官　張瑞蘭
~B　　　法　官　李悌愷
~B　　　法　官　洪堯讚
右為正本係照原本作成
如對本判決上訴，須於判決送達後廿日內向本院提出上訴狀
中　　　華　　　民　　　國　　九十三　　年　　　四　　　月　　二十三　　日
~B法院書記官
~FO
~F40
附表：應收帳款明細
┌───┬──────┬───┬───┬───┬───┬────┬───┬───┬───┐
│項目  │運費        │卡車費│手續費│鍵輸費│倉租  │堆高機費│小計  │營業稅│總計  │
│      │            │      │      │      │      │        │      │      │      │
├───┼──────┼───┼───┼───┼───┼────┼───┼───┼───┤
│金額（│796576元（90│10000 │600   │200   │14628 │1000    │823004│41150 │864154│
│元）  │52公斤*88元/│      │      │      │      │        │      │      │      │
│      │公斤=796576 │      │      │      │      │        │      │      │      │
│      │元）        │      │      │      │      │        │      │      │      │
└───┴──────┴───┴───┴───┴───┴────┴───┴───┴───┘
